Minutes et répertoires du notaire Jean MASSON, décembre 1712 - 28 mai 1750 (étude VII)
Archives nationales
- Minutes de Jean MASSON, 15 novembre 1712 - 30 juin 1750; MC/ET/VII/201 - MC/ET/VII/274
  - Minutes. 1735, juillet - 1735, décembre, juillet 1735 - décembre 1735; MC/ET/VII/257
    - Constitution par Jean Courtonne, au profit de Jacques-Antoine Delacroix le jeune, maître charpentier demeurant rue Neuve-Saint-Martin, de 150 livres de rente moyennant 3.000 livres., 8 octobre 1735; MC/ET/VII/257
      Documents du Minutier central concernant l'histoire de l'art (1700-1750), par Mireille Rambaud, tome II [études I à X, soit 2357 actes], Paris, Archives nationales, 1971, p. 46 (instrument de recherche imprimé dématérialisé, certaines notices sont plus détaillées dans la version intégrale accessible en ligne par la rubrique 'Autres instruments de recherche', voir contexte dans le Plan d’orientation général - Notaires de Paris, guides thématiques du Minutier).
    - HORLOGER (apprentissage d') § Mise en .. par Augate (Jean) de FERNAND (Manuel) âgé de 12 ans pour 6 ans, chez OLIVIER (Jean-Baptiste) qui le nourri, loge, couche éclaire blanchi moyennant 100 livres., 23 décembre 1735; MC/ET/VII/257
    - OLIVIER (Jean Baptiste) Maître horloger Rue du Four § Mise en apprentissage chez .., 23 décembre 1735; MC/ET/VII/257
      contrat d'apprentissage; Olivier, Jean Baptiste
    - REZ (Jean Nicolas) Maître brodeur Rue Beauregard § Notoriété, 2 août 1744; MC/ET/VII/257
      Rez, Jean Nicolas
    - MAÇON (apprentissage de) § mise en .. de MASSON (Théodore) âgé de 14 ans pendant 3 ans chez VALLOIS (Jacques Christophe) moyennant 250 livres. (intéressant car il y est détaillé, tout ce qui l'on doit apprendre a un apprenti maçon)., 14 février 1745; MC/ET/VII/257
  - Minutes. 1736, MC/ET/VII/258
    - PORTÉ (Jean Jacques) Maître horloger. Rue Sainte-Anne § Constitution, 18 août 1730; MC/ET/VII/258
      constitution de rente; Porté, Jean Jacques
    - JOSSET (Jean Baptiste) Maître fondeur d'argent Cour de Lamoignon § Transport rapporté., 10 mars 1735; MC/ET/VII/258
      Josset, Jean Baptiste
    - LALLEMAND (Simon) Horloger Bloise Montre par .. § Inventaire, 12 juin 1735; MC/ET/VII/258
      inventaire; Lallemand, Simon
    - VAILLANT Horloger Paris. § Montre par .. Inventaire .., 12 juin 1735; MC/ET/VII/258
    - JOUËT (Florent) Maître brodeur Gde rue faubourg Montmartre § Décharge .., 14 juin 1735; MC/ET/VII/258
      Jouët, Florent
    - MORARE (Jean Baptiste), Maître peintre, à Paris. § témoin a un mariage .., 3 juin 1736; MC/ET/VII/258
      contrat de mariage; Morare, Jean Baptiste
    - LECHANTRE (Nicolas), Peintre, Rue Comtesse d'Artois § Mariage de -, 3 juin 1736; MC/ET/VII/258
      contrat de mariage; Lechantre, Nicolas
    - LECHANTRE (Jean Baptiste), Peintre, Rue Comtesse d'Artois § Mariage de .., 3 juin 1736; MC/ET/VII/258
      contrat de mariage; Lechantre, Jean Baptiste
    - Fasquelle (Martin), maître peintre, Paris § Témoin a un mariage .., 3 juin 1736; MC/ET/VII/258
      contrat de mariage; Fasquelle, Martin
    - REYMOUARD (Jean Mathieu) Maître brodeur Rue du Petit Carreau- § Décharge .., 14 juin 1736; MC/ET/VII/258
      Reymouard, Jean Mathieu
    - JOUET (Henry Michel) Maître brodeur Rue du Croissant § Décharge rapporter .., 17 juin 1736; MC/ET/VII/258
      Jouet, Henry Michel
    - Ronsaint (Claude), maître menuisier, rue de Cléry § Bail par .., 30 juin 1736; MC/ET/VII/258
      bail; Ronsaint, Claude
    - SAUSSAY (Charles), Maître peintre, Rue des juifs § Constitution., 20 avril 1745; MC/ET/VII/258
      constitution de rente; Saussay, Charles
  - Minutes. 1737, MC/ET/VII/259
    - LAZANNE (Jacques) Maître fondeur Villiers § Inventaire -, 22 janvier 1737; MC/ET/VII/259
      inventaire; Lazanne, Jacques
    - DEHAULT (Nicolas) menuisier Paris § Transport de droits, 29 janvier 1737; MC/ET/VII/259
      transport de droits; Dehault, Nicolas
    - MARTIN (Michel) Serrurier Paris § Transport de droits .., 29 janvier 1737; MC/ET/VII/259
      transport de droits; Martin, Michel
    - LOZANNE (Jacques) Maître fondeur Villiers § Renonciation., 7 mars 1737; MC/ET/VII/259
      Lozanne, Jacques
    - Boursier (Louis), orfèvre, quai Pelletier § Mise en apprentissage chez .., 12 mars 1737; MC/ET/VII/259
      contrat d'apprentissage; Boursier, Louis
    - ORFEVRE (apprentissage d') § Mise en .. par GARBE compagnon orfèvre de son fils Philippe Emmanuel âgé de 10 ans pour 8 ans chez BOURSIER (Louis) logé sans rien débourser de p. ni d'autre, 12 mars 1737; MC/ET/VII/259
    - CAZAUBON (Jacques) Maître doreur Rue d'Argenteuil. § Consentement .., 13 mars 1737; MC/ET/VII/259
    - FONTAINE (Jean) menuisier Rue Marivaux § Mariage de .., 12 mai 1737; MC/ET/VII/259
      contrat de mariage; Fontaine, Jean
    - PREVOST Horloger Paris § Pendule par .. (Inventaire), 3 juin 1737; MC/ET/VII/259
    - CAZAUBON (Jacques) Maître doreur Rue d'Argenteuil § Consentement .., 21 août 1737; MC/ET/VII/259
    - MARESCHAL (Nicolas) Compagnon graveur § Don mutuel., 24 septembre 1737; MC/ET/VII/259
      donation; Mareschal, Nicolas
    - RICHARD (Charles) Peintre en porcelaine; grde rue du faubourg Saint-Honoré § Vente et transport -, 29 septembre 1745; MC/ET/VII/259
      acte de vente; Richard, Charles
  - Minutes. 1738, MC/ET/VII/260
    - LEMAISTRE (Pierre) Horloger Paris § Constitution de rente .., 27 juin 1733; MC/ET/VII/260
      constitution de rente; Lemaistre, Pierre
    - Martin (Louis), maître menuisier, rue Saint-Maur § Mariage du fils de .., 10 août 1733; MC/ET/VII/260
      contrat de mariage; Martin, Louis
    - CHEVET (Charles) Maître menuisier Rue faubourg Saint-Honoré § Bail à loyer .., 12 janvier 1738; MC/ET/VII/260
      bail; Chevet, Charles
    - Bail pour neuf ans, par Jean Courtonne à Marguerite Bourgeois, veuve de Jean Dauzas, maître perruquier, à Jacques Butteux, aussi maître perruquier et Elizabeth Dauzas, sa femme, de partie d'une maison où ils demeurent déjà, sise rue des Fossés-Saint-Germain-l'Auxerrois, moyennant 1.000 livres de loyer annuel., 1er avril 1738; MC/ET/VII/260
    - LEMAISTRE (Pierre) Maître horloger Paris § Inventaire, 16 mai 1738; MC/ET/VII/260
      inventaire; Lemaistre, Pierre
    - DUPARC (Pierre) Maître doreur Enclos du Temple § Procuration rapportée, 22 mai 1738; MC/ET/VII/260
      procuration; Duparc, Pierre
    - GRUYN (Pierre) Maître horloger Paris § Constitution de rente, 27 juin 1738; MC/ET/VII/260
      constitution de rente; Gruyn, Pierre
    - Signature de Casimir Duhamel, ancien directeur de l'académie de Saint-Luc, en qualité d'ami du futur époux, au contrat de mariage entre Benoît Martin, sculpteur, âgé de vingt-cinq ans, fils de feu Louis Martin, maître menuisier, et de Marie-Angélique Chevet, demeurant rue Saint-Maur, et Marguerite-Charlotte Guillemet, fille de Michel Guillemet, tailleur d'habits., 10 août 1738; MC/ET/VII/260
    - MERCIER (Guillaume) Maître doreur Paris § Témoin a un mariage .., 31 août 1738; MC/ET/VII/260
      contrat de mariage; Mercier, Guillaume
    - BOUTAULT (Nicolas) Maître relieur Paris § Témoin à 1 mariage .., 31 août 1738; MC/ET/VII/260
      contrat de mariage; Boutault, Nicolas
    - COSMANT (Jacques) Maître relieur Paris § Témoin à un mariage .., 31 août 1738; MC/ET/VII/260
      contrat de mariage; Cosmant, Jacques
    - DUCASTIN (Alexis) Maître relieur - Paris § Témoin à un mariage .., 31 août 1738; MC/ET/VII/260
      contrat de mariage; Ducastin, Alexis
    - AUBERT (Martin) M. relieur Paris § Témoin à un mariage .., 31 août 1738; MC/ET/VII/260
      contrat de mariage; Aubert, Martin
    - AUBERT (Jean Louis) Maître relieur Paris § Témoin à un mariage .., 31 août 1738; MC/ET/VII/260
      contrat de mariage; Aubert, Jean Louis
    - GUILBERT (Louis) Maître relieur Paris § Témoin à un mariage .., 31 août 1738; MC/ET/VII/260
      contrat de mariage; Guilbert, Louis
    - RATILLON (Vincent) Maître relieur Paris § Témoin à un mariage., 31 août 1738; MC/ET/VII/260
      contrat de mariage; Ratillon, Vincent
    - VIETTE (Claude-Pierre) Maître relieur Paris § Témoin à un mariage .., 31 août 1738; MC/ET/VII/260
      contrat de mariage; Viette, Claude-Pierre
    - MERCIER (Jacques) Maître relieur Paris § Témoin à un mariage .., 31 août 1738; MC/ET/VII/260
      contrat de mariage; Mercier, Jacques
    - TOURING (François) Maître relieur Paris § Témoin à un mariage .., 31 août 1738; MC/ET/VII/260
      contrat de mariage; Touring, François
    - VIETTE (Pierre) Doreur du roi Paris § Témoin a un mariage .., 31 août 1738; MC/ET/VII/260
      contrat de mariage; Viette, Pierre
    - CRESSON (Charles) maître Menuisier Rue Neuve de Cléry § Apprentissage chez .., 11 septembre 1738; MC/ET/VII/260
      contrat d'apprentissage; Cresson, Charles
    - Menuisier (apprentissage de) § Mise en .. par Ravet, soldat, de son fils Thomas, âgé de 14 ans, pour six ans chez Cresson (Charles), qui le nourri, loge, couche sans rien débourser de part ni d'autre, 11 septembre 1738; MC/ET/VII/260
      contrat d'apprentissage; Ravet, M.; Ravet, Thomas
    - CHASSIEX (Pierre) Maître menuisier; Rue des Cordeliers § Notoriété., 19 octobre 1738; MC/ET/VII/260
      Chassiex, Pierre
    - Crose (Charles François), maître orfèvre, Pont au Change § Mise en apprentissage chez .., 26 novembre 1738; MC/ET/VII/260
      contrat d'apprentissage; Crose, Charles François
    - ORFÈVRE (apprentissage d') § Mise en .. par BRESOLLIEZ, mercier, de BECKERS (Charles François Marie) âgé de 16 ans chez CROSE (Charles François) qui le nourri loge blanchi pdt 8 ans moyennant 600 livres., 26 novembre 1738; MC/ET/VII/260
    - Inventaire après décès de Pierre Fessard, marchand d'estampes, dressé à son domicile, cloître Saint-Germain-l'Auxerrois, à la requête de Marie-Élisabeth Cherpuiseau, sa veuve, en son nom et comme tutrice de leurs enfants mineurs: Pierre-Gabriel, Nicole-Marie-Louise, Victor-Armand, Étienne-Gabriel, Edme-Nicolas, Marie-Henriette et Gabriel-Antoine, à la requête aussi d'Étienne Fessard, graveur en taille-douce, demeurant rue Saint-Denis, paroisse Saint-Eustache, cousin germain paternel et subrogétuteur desdits mineurs., 2 décembre 1738; MC/ET/VII/260
      Les estampes sont estimées par Gaspard Duchange, graveur du roi, demeurant rue Saint-Jacques. Un paquet de couvertures d'almanachs, agenda, colifichets ... 350 l.
      Plusieurs paquets de dessins de cheminées, d'ornements, de tapisserie, de bordures, de serrurerie ... 58 l.
      f Impressions de 997 livres d'écriture, orthographe, arithmétique ... 200 l.
      Portefeuilles renfermant petits portraits pour colifichets, petites images et vues, livres d'Oiseaux, de Robert, modes et autres ... 52 l.
      Un paquet des petites Batailles, d'Audran; estampes de Watteau, Cochin, Jeaurat, Pacot et autres ... 80 l.
      Plusieurs paquets de différentes espèces d'images pour l'étalage ... 125 l.
      Un paquet d'estampes du Massacre des Innocents ... 20 l.
      Un grand livre d'Écritures [de modèles?], de 40 planches gravées ... 400 l.
      30 planches composant trois livres: arithmétique, orthographe et comptes étrangers ... 150 l.
      Un paquet de planches gravées ... 24 l.
      Documents du Minutier central concernant l'histoire de l'art (1700-1750), par Mireille Rambaud, tome II [études I à X, soit 2357 actes], Paris, Archives nationales, 1971, p. 265 (instrument de recherche imprimé dématérialisé, certaines notices sont plus détaillées dans la version intégrale accessible en ligne par la rubrique 'Autres instruments de recherche', voir contexte dans le Plan d’orientation général - Notaires de Paris, guides thématiques du Minutier).
  - Minutes. 1739, MC/ET/VII/261
    - Sommery (Jean Louis), orfèvre joaillier, rue du Louvre § Mariage, 26 décembre 1730; MC/ET/VII/261
      contrat de mariage; Sommery, Jean Louis
    - MALMON (Jean DE...) ci devant Capitaine au Régiment royal de la Marine Rue Saint Honoré § Inventaire après décès de Jean DE MALMON à la requête du Sieur Jacques MOLINIER, Marchand de dorures Bourgeois de Paris, exécuteur de son testament (VII, 261, 9 Janvier), 9 janvier 1739; MC/ET/VII/261; 6 folios
      inventaire; testament; Malmon, Jean De...
    - LENOIR (Raymond) Horloger Paris § Inventaire (Pendule par ..), 9 janvier 1739; MC/ET/VII/261
      inventaire; Lenoir, Raymond
    - DUCAMP Marie Catherine femme de Sieur François GALLIEN, Marchand Maître Tailleur d'habits Rue du Roule, Paroisse Saint-Germain-l'Auxerrois § Inventaire après décès de Marie Catherine DUCAMP à la requête de sr François GALLIEN, son mari, tuteur de leurs enfants Geneviève Catherine (1 an) et Jeanne (6 semaines) en présence de Jacques DUCAMP, marchand maître tailleur, aïeul et subrogé tuteur, 19 janvier 1739; MC/ET/VII/261; 10 folios
    - MASSON (Pierre Edme) Maître Serrurier Rue des Fossés Saint-Germain-l'Auxerrois § Bail au profit de .., 25 janvier 1739; MC/ET/VII/261
      bail; Masson, Pierre Edme
    - Contrat d'apprentissage pour trois ans aux termes duquel Jean-Pierre Pelletier, marchand épicier, demeurant sous le pilier des Halles, promet à Éloi Fontaine, demeurant rue Galande, de prendre pour apprenti son fils Jean-Pierre, âgé de dix-huit ans, de lui enseigner le métier, le loger, nourrir et entretenir, moyennant 700 livres., 28 janvier 1739; MC/ET/VII/261
      Documents du Minutier central concernant l'histoire de l'art (1700-1750), par Mireille Rambaud, tome II [études I à X, soit 2357 actes], Paris, Archives nationales, 1971, p. 269 (instrument de recherche imprimé dématérialisé, certaines notices sont plus détaillées dans la version intégrale accessible en ligne par la rubrique 'Autres instruments de recherche', voir contexte dans le Plan d’orientation général - Notaires de Paris, guides thématiques du Minutier).
    - BARILLET (Louis) Maître peintre Rue de la Roquette § Bail, 31 janvier 1739; MC/ET/VII/261
      bail; Barillet, Louis
    - LEMAISTRE Louise Demoiselle - fille majeure Rue Saint Louis, près le Palais § Inventaire après décès de Louise LEMAISTRE à la requête de sr Pierre BIZOT, marchand joaillier, bourgeois de Paris son neveu et des autres neveux et nièces ou de leurs représentants, 3 février 1739; MC/ET/VII/261; 6 folios + 4 pièces jointes
    - FERET Jean Baptiste Sieur-Peintre ordinaire du Roi et de son Académie Rue Saint Nicaise, paroisse Saint-Germain-l'Auxerrois § Inventaire après décès de FERET Jean Baptiste à la requête de sr Denis Charles FERET, Bourgeois de Paris, majeur et D/lle/ Anne FERET, fille majeure, - ses enfants - demeurant à la même adresse, 7 février 1739; MC/ET/VII/261; 4 folios
    - PEINTRE ordinaire du roi et de son académie FÉRET (Jean-Baptiste) demeurant rue Saint-Nicaise § Inventaire après le décès de. .. à la requête de Denis-Charles FERET et Anne FERET, ses enfants majeurs demeurant avec lui. .., 7 février 1739; MC/ET/VII/261; 4 fol.
      inventaire; Féret, Jean-Baptiste; peintre
    - DARGENT (Etienne) marchand joaillier; Rue Saint-Avoye § Mariage de .., 8 février 1739; MC/ET/VII/261
      contrat de mariage; Dargent, Etienne
    - Magimel (Philippe Antoine), maître orfèvre joaillier, Pont Notre-Dame § Transport d'apprentissage .., 21 février 1739; MC/ET/VII/261
    - Dépôt par Jean Gallien, prêtre licencié en théologie de la maison de Sorbonne, habitué en l'église Saint-Germain-l'Auxerrois, du testament olographe de Jean Courtonne, architecte professeur royal d'architecture, daté du 23 mai 1734 et remis au déposant par le testateur la veille de sa mort., 23 février 1739; MC/ET/VII/261
      Lieu de sépulture: église Saint-Germain-l'Auxerrois, où l'épouse du testateur a été inhumée. Légataires universels: les cinq enfants du testateur; l'aîné n'aura que l'usufruit de sa part, pour le fonds lui sont substitués ses enfants à naître; déclaration concernant la fille célibataire du testateur: 'Je déclare encore que ma dernière volonté est qu'on acquitte totalement ma fille Catherine Charlotte des nourriture, logement, entretiens d'habits que je luy ay fourny pendant le temps qu'elle a esté auprès de moy... par une juste reconnoissance des soins qu'elle a pris pour la conservation de ma santé, pour la conduite de mon ménage et de ce qu'elle n'a point voulu m'abandonner à cause de mon grand âge et de mes infirmités, ce qui peut avoir nuy à sa fortune et dérangé ses affaires, ce que la famille est obligée de réparer aussy bien que moy et à quoy je l'engage par cette dernière volonté.' Le testateur prie ses gendres, les sieurs Martin et Delacroix de tenir la main à l'exécution du testament.
    - Inventaire après décès de Jean Courtonne, arcitecte du roi, professeur en l'Académie royale d'architecture, dressé dans l'appartement qu'il occupait dans sa maison sise rue des Fossés-Saint-Germain-l'Auxerrois, et où il est décédé le 17 janvier 1739, à la requête de Jacques-Antoine Delacroix dit le Jeune, maître charpentier et Jacques-François Martin, maître sculpteur, ses gendres et exécuteurs testamentaires, à la requête aussi de ses enfants: Jean-Baptiste Courtonne l'aîné, architecte et soldat dans le régiment Vivarais-Infanterie, logé chez Martin, aubergiste rue Saint-Germain-l'Auxerrois, Catherine-Charlotte Courtonne, fille majeure et Jean-Baptiste Courtonne le jeune, architecte, demeurant dans la maison de leur père., 6 mars 1739; MC/ET/VII/261
      Appartement: voir à la date du 14 juillet 1741 l'inventaire après décès de Catherine Bourguignon, épouse du défunt. À noter qu'une des chambres est appelée 'salle à manger'.
      Domestique: le même valet, Julien Berthe dit La France.
      Mobilier: voir l'inventaire Bourguignon; à noter quatre bustes de plâtre bronzé représentant Les Quatre parties du monde.
      Bibliothèque: on relève des ouvrages qui n'étaient pas mentionnés dans l'inventaire de 1731: Blondel, Cours d'architecture, Le Muet, Manière de bien bâtir, Du Cerceau, Les Bâtiments, Bullet, L'Architecture, les oeuvres de Montaigne, de Xénophon, Les Métamorphoses d'Ovide, Le Roland furieux, Le diable boiteux.
      Bijoux: une tabatière d'écaille, une pipe en argent, une montre en argent faite par Samuel, prisées avec divers objets, 40 livres, une tabatière d'argent en coquille, ciselée (18 l.), une épée à garde et poignée d'argent, une canne de jais à pommeau d'or (24 l.).
      Parmi les papiers (3 feuillets):
      - compte rendu par Courtonne à ses enfants de la gestion des biens de la communauté, 5 novembre 1732, Langlois, commissaire au Châtelet.
      - partage des biens de la communauté, 20 avril 1733, Langlois, commissaire au Châtelet.
      - brevets accordés par le roi au défunt 'pour la place d'architecte et ensuite pour celle de professeur en l'Académie d'architecture' et un certificat du duc d'Antin relatif à sa nomination comme professeur, 16 octobre 1728, 6 et 17 décembre 1733.
      [Bibliothèque, 9 fol.].
      Documents du Minutier central concernant l'histoire de l'art (1700-1750), par Mireille Rambaud, tome II [études I à X, soit 2357 actes], Paris, Archives nationales, 1971, p. 47 (instrument de recherche imprimé dématérialisé, certaines notices sont plus détaillées dans la version intégrale accessible en ligne par la rubrique 'Autres instruments de recherche', voir contexte dans le Plan d’orientation général - Notaires de Paris, guides thématiques du Minutier).
      Fichier Bibliothèques.; Fichier Artisans XVIIIe siècle.
      Courtonne, Jean (1671-1739)
    - PLU Jacques Sieur - Marchand Bourgeois de Paris. Cloître et Paroisse, Saint-Germain-l'Auxerrois § Inventaire après décès de Jacques PLU à la requête de D/lle/ Françoise Laurence PEGON, sa veuve et de leurs 3 filles et gendres., 13 mars 1739; MC/ET/VII/261; 12 folios
    - POCQUELIN Anne Elisabeth Damoiselle Dem/t/ R. des Marais, Par Sainte-Sulpice fille majeure de défunts Charles Henri POCQUELIN, Ecuyer, Conseiller du Roi Correcteur ordinaire à la chambre des Comptes et Elisabeth DANDREAU § Contrat de mariage de Anne Elisabeth POCQUELIN et de René LENOIR, Ecuyer sieur de VERNEUILLE, Capitaine de Cavalerie, 28 mars 1739; MC/ET/VII/261
    - DORÉ (Nicolas) Maître relieur Paris § Mariage .., 8 avril 1739; MC/ET/VII/261
      contrat de mariage; Doré, Nicolas
    - LAMBERT Antoine Zacharie (+29 Mars 1739) Sieur-M/d/ Gantier Parfumeur et D/lle/ Anne QUINEAU son épouse (+ 13 Mars 1735) Dem/t/ Rue Galande - Place Maubert - paroisse Saint-Etienne du Mont § Inventaire après décès de LAMBERT Antoine Zacharie à la requête du sieur Nicolas DICQ, Bourgeois de Paris, exécuteur de leur testament (reçu chez maître Masson, VII, 3 Mai 1731) du Saint-Antoine LAMBERT, (fils) et des gendres, filles LAMBERT Antoine Zacharie, 22 avril 1739; MC/ET/VII/261; 8 folios
      inventaire; testament
    - Inventaire après décès de Jean-Baptiste Fessard, marchand d'estampes, dressé à son domicile rue aux Fers, dans une maison à l'enseigne de La Couronne, à la requête de sa veuve, Élisabeth Moynat, et de leurs enfants: Étienne Fessard, graveur en taille-douce, demeurant cloître Saint-Germain-l'Auxerrois, Catherine, Geneviève et Marie Fessard., 2 mai 1739; MC/ET/VII/261
      Les estampes, planches et marchandises, trouvées à son domicile, et à 'la place où il étalait lesdites marchandises, sous les charniers des Saints-Innocents du costé des Halles', sont estimées par Gaspard Duchange, graveur du roi, et Antoine Humblot, marchand graveur.
      2.253 couvertures 'tant en peintures que découpures, pour étrennes mignonnes' ... 112 l.
      219 douzaines de livres brochés, tant Psautiers que Noëls, Vies de Jésus-Christ, Chansons, Civilités ... 223 l. 19 s.
      3.115 images enluminées: Crucifix, Combats d'amazones, et autres ... 330 l.
      1.500 images, feuilles de dessin et estampes, dont la suite de La Galerie de Rubens, trois suites des Batailles d'Alexandre, 30 morceaux de Jeaurat ... 458 l.
      4.126 images: thèses, pièces aux chapelets, grandes pièces, Vues de Versailles, et autres ... 383 l.
      Impressions de livres d'orthographe, arithmétique, d'enseignes à bière, de Sainte Geneviève et Madeleine. ... 682 l. 13 s.
      1.046 estampes, images de Bazin, feuilles de dessin, Vues du Louvre ... 114 l.
      Suivent des articles composés de rames de papier de couleur 'pour faire tapisserie', de papier doré, de marchandises servant à l'étalage, de livres d'école pour les enfants, images, thèses, bijoux d'enfants, images de vélin, le tout d'une valeur de ... 1.430 l.
      Les deux livres des Écritures, 'le vieux et le nouveau', et 'planche gravée' ... 300 l.
      7 planches pour faire du papier réglé ... 140 l.
      8 planches de dévotion et enseignes à bière ... 160 l.
      15 planches, grandeur de modes ... 120 l.
      5 planches de dévotion, grandes pièces cintrées ... 50 l.
      Documents du Minutier central concernant l'histoire de l'art (1700-1750), par Mireille Rambaud, tome II [études I à X, soit 2357 actes], Paris, Archives nationales, 1971, p. 266 (instrument de recherche imprimé dématérialisé, certaines notices sont plus détaillées dans la version intégrale accessible en ligne par la rubrique 'Autres instruments de recherche', voir contexte dans le Plan d’orientation général - Notaires de Paris, guides thématiques du Minutier).
    - ESTAMPES, IMAGES. marchand d' FESSARD (Jean-Baptiste) demeurant rue aux Fers § Inventaire après décès dudit FESSARD, 2 mai 1739; MC/ET/VII/261; fol. 8
      inventaire; Fessard, Jean-Baptiste
    - GRAVEUR en TAILLE DOUCE FESSARD (Etienne) § Inventaire à sa requête après le décès de son père, marchand d'estampes., 2 mai 1739; MC/ET/VII/261
      inventaire; Fessard, Etienne
    - FESSARD (Jean Baptiste) Sieur - Marchand d'Estampes Rue aux Fers - Paroisse Saint-Eustache § Inventaire après décès de .. à la requête de Demoiselle Elisabeth MOYNAT sa veuve. et de Etienne FESSARD, graveur en taille douce, leur fils et de leurs filles et gendres.; (estampes, images), 2 mai 1739; MC/ET/VII/261; 8 folios
      inventaire; Fessard, Jean Baptiste